【裁判字號】    97,上訴,824
【裁判日期】    970731
【裁判案由】    違反槍砲彈藥刀械管制條例
【裁判全文】
臺灣高等法院高雄分院刑事判決         97年度上訴字第824號
上  訴  人
即  被  告  甲○○
指定辯護人  本院公設辯護人李佩娟
上列上訴人因違反槍砲彈藥刀械管制條例案件，不服臺灣高雄地
方法院96年度訴字第2450號中華民國97年4 月15日第一審判決（
起訴案號：臺灣高雄地方法院檢察署96年度偵字第6879號），提
起上訴，本院判決如下：
    主  文
原判決撤銷。
甲○○未經許可，持有可發射子彈具有殺傷力之改造手槍，處有
期徒刑貳年，併科罰金新臺幣伍萬元，罰金如易服勞役，以新臺
幣壹仟元折算壹日；緩刑肆年。扣案可發射子彈具有殺傷力之改
造手槍（含彈匣壹個，槍枝管制編號：0000000000號）壹枝，沒
收之。
    事  實
一、甲○○明知可發射子彈具有殺傷力之改造手槍、子彈，為槍
    砲彈藥刀械管制條例所管制之物品，非經中央主管機關許可
    ，不得持有之。竟於民國95年12月間某日，透過網路向姓名
    、年籍不詳之成年男子，在高雄市新堀江附近，購買電擊棒
    之同時，該成年男子復向甲○○推銷由仿FN廠1910型半自動
    手槍製造之槍枝，換裝土造金屬槍管而成，機械性能良好，
    可擊發適用子彈，具殺傷力之改造手槍（含彈匣1 個，槍枝
    管制編號：0000000000號）1 枝及土造子彈6 顆（同時出售
    不具殺傷力之土造子彈1 顆），詎甲○○雖預見該成年男子
    所出售之上開槍枝、子彈可能具有殺傷力，竟基於縱該槍枝
    、子彈具有殺傷力，亦不違背其本意之不確定故意，於同日
    以新臺幣（下同）2 萬5000元之代價買受之，並將之藏置在
    其位於高雄縣大寮鄉○○村○○街34號之住處，未經許可而
    持有之。嗣於96年2 月28日17時許，為警持搜索票在上址查
    獲，並扣得上開改造手槍1 枝（含彈匣1 個）、具殺傷力之
    土造子彈6 顆及不具殺傷力之土造子彈1 顆。
二、案經高雄縣政府警察局林園分局報告臺灣高雄地方法院檢察
    署檢察官偵查起訴。
    理  由
壹、證據能力部分：
一、按「法院或檢察官得囑託醫院、學校或其他相當之機關、團
    體為鑑定，或審查他人之鑑定，並準用第203 條至第206 條
    之1之 規定。」、「鑑定之經過及其結果，應命鑑定人以言
    詞或書面報告。」刑事訴訟法第208 條第1 項前段、第206
    條第1 項分別定有明文。是經檢察官囑託相當之機關為鑑定
    後，經鑑定人以書面報告其鑑定之結果者，該鑑定書面雖屬
    被告以外之人於審判外之書面陳述，惟其屬刑事訴訟法第15
    9 條第1 項所謂之「法律有規定者」，故不受該條項規定「
    不得作為證據」之限制。且刑事訴訟法第208 條第1 項前段
    對於法院或檢察官囑託相當之機關為鑑定之情形，僅規定：
    「準用第203 條至第206 條之1 之規定」，至於刑事訴訟法
    第202 條有關「鑑定人應於鑑定前具結」之規定，則不在準
    用之列。故於法院或檢察官囑託相當之機關為鑑定，而該受
    囑託機關以書面報告鑑定結果之情形，即非屬依法應具結者
    。是同法第158 條之3 有關「證人、鑑定人依法應具結而未
    具結者，其證言或鑑定意見，不得作為證據」之規定，於此
    時即無適用之餘地。本案檢察官將扣案槍、彈逕送內政部警
    政署刑事警察局鑑定，從而該局所為96年3 月26日刑鑑字第
    0960031987號槍彈鑑定書及96年5 月9 日刑鑑字第09600667
    30號函（見96年度偵字第6879號卷第23頁至第25頁、第32頁
    ），依上揭法律規定，自得作為證據。
二、次按被告以外之人於審判外之言詞或書面陳述，除法律有規
    定者外，不得作為證據，刑事訴訟法第159 條第1 項定有明
    文。次按刑事訴訟法第159 條之5 規定，被告以外之人於審
    判外之陳述，雖不符前4 條之規定，而經當事人於審判程序
    同意作為證據，法院審酌該言詞陳述或書面陳述作成時之情
    況，認為適當者，亦得為證據。當事人、代理人或辯護人於
    法院調查證據時，知有第159 條第1 項不得為證據之情形，
    而未於言詞辯論終結前聲明異議者，視為有前項之同意。查
    卷附高雄縣政府警察局林園分局96年2 月28日搜索扣押筆錄
    暨扣押物品目錄表，性質上均屬具有犯罪調查權限之司法警
    察於審判外之書面陳述，且該等文件俱係為特定刑事案件所
    製作，非屬刑事訴訟法第159 條之4 所定之例外情形，故該
    等文件原不具證據能力；然檢察官、被告及其辯護等明知該
    等陳述有刑事訴訟法第159 條第1 項不得為證據之情況，於
    本院審理中均同意引為證據，本院復審酌該等書面之製作均
    係該等公務員於其權責範圍內根據實際狀況所製作，並無非
    法取得之不適當情形，該等書面作成之外部情況並無不當，
    又衡諸本件若欲判斷被告是否成立犯罪，實有引用前開書面
    供述之必要性。揆諸上揭說明，本院自得逕以卷附上開文件
    採為認定事實之依據。
貳、實體部分：
一、上開事實，業據被告於本院及原審審理時坦承不諱，並有本
    件改造手槍（含彈匣1 個，槍枝管制編號：0000000000號）
    1 枝及土造子彈6 顆扣案可佐。又上開扣案之物，經內政部
    警政署刑事警察局鑑定，其結果認為本件改造手槍，係仿FN
    廠1910型半自動手槍製造之槍枝，換裝土造金屬槍管而成之
    改造手槍，機械性能良好，可擊發適用子彈，具殺傷力；另
    扣案之土造子彈6 顆，係口徑7.93MM之金屬彈頭之土造子彈
    ，經實際試射，均可擊發，均具殺傷力各節，有該局96 年3
    月26日刑鑑字第0960031987號槍彈鑑定書、96年5 月9 日刑
    鑑字第0960066730號函附卷可憑（見偵查卷第23頁至第25頁
    、第32頁）。復有高雄縣政府警察局林園分局96年2 月28日
    搜索扣押筆錄暨扣押物品目錄表及扣案槍彈照片12幀附卷可
    稽（見警卷第5 頁至第8 頁、偵查卷第14頁至17頁）。足見
    被告上開自白，核與事實相符，堪予採為認定事實之基礎。
    次按「行為人對於構成犯罪之事實，預見其發生而其發生並
    不違背其本意者，以故意論。」刑法第13條第2 項定有明文
    。本案被告自承以2 萬5000元之代價向姓名、年籍不詳之成
    年男子，購買本件扣案之改造手槍及子彈，而該改造手槍非
    新，子彈均為金屬彈頭，有前開槍彈鑑定書及所附照片可憑
    ；苟被告無意購買具殺傷力之槍彈者，應可至一般商家購買
    全新之模型槍，斷無向不詳男子以2 萬5000元之高價，購買
    非新之手槍及金屬子彈之理。故被告於購買而持有本件扣案
    之槍、彈時，得預見該槍、彈具有殺傷力，且該槍、彈具有
    殺傷力之結果，並不違背被告之本意。本件被告雖另稱：伊
    購入上開槍、彈後，因不曾使用，故不知其有無殺傷力等語
    ，惟依上開說明，被告仍具持有可發射子彈具有殺傷力之改
    造手槍及子彈之故意。本件事證明確，被告犯行洵堪認定，
    應予依法論科。
二、核被告所為，係犯槍砲彈藥刀械管制條例第8 條第4 項之未
    經許可持有可發射子彈具有殺傷力之改造手槍罪，及同條例
    第12條第4 項之未經許可持有子彈罪。被告以一行為同時持
    有土造子彈6 顆，因僅侵害單一社會法益，應屬單純一罪，
    故僅以未經許可持有子彈一罪論。被告以一持有行為同時觸
    犯槍砲彈藥刀械管制條例第8 條第4 項之未經許可持有可發
    射子彈具有殺傷力之改造手槍罪，及同條例第12條第4 項之
    未經許可持有子彈罪，係想像競合犯，應依刑法第55條之規
    定，從一重論以未經許可持有可發射子彈具有殺傷力之改造
    手槍罪處斷。又被告購買具有殺傷力之槍彈，固屬不該，然
    被告罹有精神上之疾病，而於96年1 月11日之就診中，即曾
    自述有自殺之念頭，有高雄仁愛之家附設慈惠醫院病歷在卷
    可稽（見本院卷第16頁），嗣於本院審理中經辯護人詢問後
    ，即透露其購槍係因有自殺之念頭所致，是本院認其犯罪情
    狀顯可憫恕，科以最低度刑仍嫌過重，爰依刑法第59條之規
    定，酌減其刑。
三、原審認被告罪證明確而予論罪科刑，固非無見；惟查，原審
    未審酌被告有刑法第59條之情狀，而予被告減刑，容有未恰
    。被告上訴意旨指摘判決量刑不當，為有理由，自應將原判
    決撤銷改判。爰審酌被告為陸軍士官學校畢業，有軍事訓練
    經驗，深知槍枝、子彈之危害，竟仍購入而持有之，本應嚴
    懲；惟念及被告素行良好並無前科，且長期捐血救人難能可
    貴（詳如後述），又於法院審判中坦承犯行，深感後悔，犯
    後態度尚可，及其品性及智識程度等一切情狀，量處有期徒
    刑2 年，併科罰金新台幣5 萬元，並諭知罰金如易服勞役，
    以1000元折算1 日之標準。扣案之改造手槍（含彈匣1 個，
    槍枝管制編號：0000000000號），係槍砲彈藥刀械管制條例
    所規範之違禁物，應均依刑法38條第1 項第1 款規定，不問
    屬於被告與否均沒收之；又扣案之土造子彈6 顆，既均因鑑
    驗試射擊發完畢而滅失，毋庸併宣告沒收。
四、又查被告未曾受有期徒刑以上刑之宣告，有台灣高等法院被
    告全國前案紀錄表附卷可稽，此次係因欠缺法律常識而罹刑
    責；經此論罪科刑之教訓，當知警惕，應無再犯之虞；且觀
    其公益捐血次數自91年7 月18日起至96年7 月9 日止共計32
    次，自96年7 月10日起至97年3 月18日止共計22次，並於97
    年1 月17日、31日及同年3 月29日參與創世基金會志工，服
    務時數共計10小時，另為NGO 聯合國世界和平婦女會台灣總
    會之會員，另於97年3 月29日受高雄縣政府頒與「97年社會
    優秀青年」之獎狀，又自96年1 月1 日起至同年12月31日止
    受中國國民黨高雄縣委員會聘為高雄縣青工會第10屆青年工
    作委員會委員，有台灣血液基金會高雄捐血中心捐血紀錄證
    明單、通知單及感謝狀（見原審卷第25頁、第71頁至第72頁
    ）、創世基金會志工服務時數證明單（見原審卷第73頁）、
    NGO 聯合國世界和平婦女會台灣總會會員證（見原審卷第74
    頁）、高雄縣政府獎狀（見原審卷第75頁）及中國國民黨高
    雄縣委員會聘書（見原審卷第77頁）附卷可參，顯見其熱心
    公益，應非惡劣之徒，是本院認被告所宣告之刑，以暫不執
    行為適當，爰就其主刑（即有期徒刑及罰金刑）併宣告緩刑
    4 年，以啟自新；又被告之家庭結構尚稱健全，經此事件應
    可督促被告爾後之行為，是緩刑期間亦無再交付保護管束之
    必要，一併敘明。
據上論斷，應依刑事訴訟法第369 條、第364 條、第299 條第1
項前段，槍砲彈藥刀械管制條例第8 條第4 項、第12條第4 項，
刑法第11條前段、第55條、第59條、第42條第3 項、第38條第1
項第1 款、第74條第1項第1款，判決如主文。
本案經檢察官王登榮到庭執行職務。
中    華    民    國    97    年    7     月    31    日
                  刑事第四庭    審判長法  官  蕭權閔
                                      法  官  陳吉雄
                                      法  官  吳進寶
以上正本證明與原本無異。
如不服本判決應於收受本判決後10日內向本院提出上訴書狀，其
未敘述上訴理由者，並得於提起上訴後10日內向本院補提理由書
狀（均須按他造當事人之人數附繕本）「切勿逕送上級法院」。
中    華    民    國    97    年    7     月    31    日
                                      書記官  林佳蓉
附錄本件論罪科刑法條：
槍砲彈藥刀械管制條例第8條
未經許可，製造、販賣或運輸鋼筆槍、瓦斯槍、麻醉槍、獵槍、
空氣槍或第四條第一項第一款所定其他可發射金屬或子彈具有殺
傷力之各式槍砲者，處無期徒刑或五年以上有期徒刑，併科新臺
幣一千萬元以下罰金。
未經許可，轉讓、出租或出借前項所列槍枝者，處五年以上有期
徒刑，併科新臺幣一千萬元以下罰金。
意圖供自己或他人犯罪之用，而犯前二項之罪者，處無期徒刑或
七年以上有期徒刑，併科新臺幣一千萬元以下罰金。
未經許可，持有、寄藏或意圖販賣而陳列第一項所列槍枝者，處
三年以上十年以下有期徒刑，併科新臺幣七百萬元以下罰金。
槍砲彈藥刀械管制條例第12條
未經許可，製造、販賣或運輸子彈者，處 1 年以上 7 年以下有
期徒刑，併科新台幣 500 萬元以下罰金。
未經許可，轉讓、出租或出借子彈者，處 6 月以上 5 年以下有
期徒刑，併科新台幣 300 萬元以下罰金。
意圖供自己或他人犯罪之用，而犯前二項之罪者，處3 年以上10
年以下有期徒刑，併科新台幣700 萬元以下罰金。
未經許可，持有、寄藏或意圖販賣而陳列子彈者，處 5 年以下有
期徒刑，併科新台幣 300 萬元以下罰金。
第 1 項至第 3 項之未遂犯罰之。


司法院資訊處製作；財團法人民間司法改革基金會備份。
